臺灣高等法院臺中分院民事判決　九十年度上字第四二號
　　　上訴人即被上訴人　乙○○.
　　　被　　上　訴　人　庚○○.
　　　被上訴人即上訴人　己○○.
當事人間請求損害賠償事件，上訴人對於民國八十九年十二月五日臺灣南投地方法院
八十九年度訴字第一一號第一審判決提起上訴，本院於民國九十三年七月十四日辯論
終結，判決如下：
原判決關於駁回上訴人乙○○後開第二項之訴，並該部分假執行之宣告，暨訴訟費用
之裁判（確定部分除外），均廢棄。
被上訴人己○○應再給付上訴人乙○○新台幣壹佰伍拾陸萬捌仟伍佰玖拾元，及自民
國八十九年四月二十八日起至清償日止，按年利率百分之五計算之利息。並自民國八
十九年四月二十八日起至前開賠償損失之日止，按每月新台幣柒仟零貳拾伍元計算之
營業損失。
上訴人乙○○其餘之上訴及假執行之聲請均駁回。
被上訴人即上訴人己○○之上訴駁回。
第一、二審訴訟費用(確定部分除外)，由被上訴人即上訴人己○○負擔三分之一，其
餘由上訴人即被上訴人乙○○負擔。
本判決第二項上訴人即被上訴人乙○○勝訴部分，如上訴人即被上訴人乙○○以新台
幣陸拾參萬元為被上訴人即上訴人己○○供保後得假執行。但被上訴人即上訴人己
○○如於執行標的物拍定，變賣或物之交付前以新台幣壹佰玖拾壹萬元為上訴人即被
上訴人乙○○供保得免為假執行。
一、本件上訴人即被上訴人乙○○主張：被上訴人庚○○所有門牌南投縣埔里鎮○○
　　街八十二號（基地為庚○○所有埔里鎮○○段第四六二之十一、十二號土地）木
　　造平房，係於日據時代建造之陳舊、危險房屋，且無工廠用之動力設備、營業登
　　記及工廠登記。庚○○不顧附近鄰居，地方上公共安全，竟將老舊危險房屋借其
　　胞弟被上訴人即上訴人己○○經營大洋印刷廠之用。而己○○竟疏未經注意安全
　　、防火、遂於民國（以下同）八十七年四月二十七日淩晨二時許，因電源線短路
　　引燃大火發生火災，燒燬該老舊木造房屋，並延燒至鄰居即乙○○所有門牌南投
　　縣埔里鎮○○路一七九號鐵架造烤漆板房屋。乙○○於上開房屋經營調硯印刷局
　　，房屋連同裝潢、印刷機器、晒圖機、影印機、文具紙張及窗簾布料均遭燒燬。
　　（詳如附表所載）。其中編號窗簾布甫於八十七年四月二日買受，於同年月二
　　十七日淩晨即燒燬，故不應折舊為新台幣（以下同）三十七萬五千元，應按原價
　　四十六萬九千元賠償。編號碳粉、編號劃圖筆心、編號收據、編號帳簿
　　等、編號速乾筆等、編號識別夾、編號奇異筆等、編號投影筆片等、編
　　號包帶等、編號萬年紅筆、編號帖等、編號118碳粉、編號119油墨、編號12
　　2碳粉、編號123油墨、編號124油墨共計十五萬零五百六十七元，鑑定人均推定
　　無剩餘價值，顯有違誤，此部分損害應為十五萬零五百六十七元。故乙○○財物
　　損失應為518,823元（房屋）＋1,153,900元＋43,000元（詳見本院卷(三)第八六頁
　　）＋150,567元＋94,000元（窗簾、布部分）＝1,960,290元。又被害人乙○○原
　　經營調硯印刷局，對造迄今未賠償致無法復業，以每日營業損失二千五百元，每
　　月二十五日計算，每月損失六萬二千五百元，每年為七十五萬元，自八十七年四
　　月二十七日起至八十九年四月二十七日止共一百五十萬元。至於八十九年四月二
　　十八日以後部分，另行按每月二十五日計算每日二千五百元計付賠償乙○○，至
　　本件賠償金清償完畢止。調硯印刷局名義負責人雖為乙○○之子戊○○（八十七
　　年八月二十六日改名為陳逸杰），惟陳逸杰並未出資亦未參與經營，自始即係乙
　　○○出資經營以戊○○名義申請登記。故乙○○自得依民法第一百八十四條、第
　　一百八十五條規定請求庚○○、己○○二人連帶賠償；縱認陳逸杰為實際負責人
　　，陳逸杰亦已將損害賠償請求權讓與乙○○。乙○○自得請求庚○○、己○○連
　　帶給付三百四十六萬零二百九十元，及自起訴狀繕本送達翌日起至清償日止，按
　　週年利率百分之五計算之利息。並連帶給付自四月二十八日起至前開賠償金給付
　　日止，按每月六萬二千五百元計算之營業損失等語。（原審原請求三百九十九萬
　　六千五百六十五元及其遲延利息。暨自八十八年十二月二十八日起至上開賠償金
　　清償日止，按每日二千五百元計算之損害。於九十三年七月六日具狀減縮為如上
　　金額）於九十三年七月十四日言詞辯論時就上訴部分之遲延利息部分，減縮為自
　　八十九年四月二十八日起算，原審判令己○○給付乙○○一十五萬九千六百二十
　　七元，及自民國八十九年一月十四日起至償日止，按週年利率百分之五計算之利
　　息。及分別為供擔保假執行，免為假執行之諭知。駁回乙○○其餘之訴及假執行
　　之聲請。乙○○上訴聲明：(一)請求將原判決關於乙○○敗訴部分廢棄。(二)1.庚○
　　○、己○○應連帶給付乙○○三百三十萬零六百六十三元，及自八十九年四月二
　　十八日起至清償日止按年息百分之五計算之利息。2.庚○○應再與己○○連帶給
　　付乙○○一十五萬九千六百二十七元，及自八十九年一月十四日起至清償日止按
　　年息百分之五計算之利息。3.庚○○、己○○應再連帶給付乙○○自八十九年四
　　月二十八日起至前開賠償金清償之日止按每月六萬二千五百元計算之營業損失。
　　(三)願供擔保，請准宣告假執行。答辯聲明：請求駁回己○○之上訴。
二、被上訴人即上訴人己○○答辯意旨略以：(一)埔里鎮○○路一八七號，共有兩棟房
　　屋其一為原稅籍七三○號加強磚造房屋（稅籍現改為0000000），另一為
　　稅籍八五九號磚木造房屋（稅籍現改為0000000號），大洋印刷行即是以
　　稅籍八五九號磚木造房屋申請營業用電，電號為00000000000號，用
　　電種類一六為營業用電。其電源為單相三線一一○／二二○伏特用分路供應，依
　　台灣電力公司屋內線路裝置規則第二十八條第二項第三款、第二十七條第六項規
　　定，使用銅線作為接地線乃必要安全措拖。本件火災鑑定報告對於發火源起火原
　　因之研判，認為發火源係以北平街八十號前半段、八十二號（實際上並無此之門
　　牌號碼）大洋印刷行建物土地公神位處上方電源線發現短路痕跡，故研判起火原
　　因以電源線短路起火成災可能性較大，並認為大洋印刷行之總開關保險絲有一條
　　為銅線不合規定云云，以此作為認定起火原因係電源線短路引起火成災之可能性
　　較大判斷之主要依據；惟依上開說明使用銅線作為接地線乃必要安全措拖。足見
　　鑑定報告應不可採。該鑑定報告另又認為北平街八十號火災前鐵捲門、鋁門均未
　　關，是否有閒雜人員進入遺留火種引成災之可能性亦應考慮。若火災係因不明人
　　士侵入所致，己○○實為最大受害人，焉能令伊負責。(二)就乙○○請求賠償部分
　　：1.乙○○所有房屋價值僅有證明為八十年一月之使用執照，依使用執照所載造
　　價為二十四萬二千元，則於八十八年時之拆舊價值應為十五萬九千六百二十七元
　　。建築師公會鑑定於九十一年一月重建時須五十六萬二千一百零五元，折舊六年
　　五月計為五十一萬八千八百二十三元，顯然過高。2.乙○○主張調硯印刷局內之
　　物品及機車係其所有，並未舉證證明。雖其另又主張調硯印刷局內物品損害賠償
　　請求權受讓自其子戊○○，機車損害賠償請求權受讓自甲○○；惟並未舉證證明
　　將受讓債權之事實通知己○○。其請求自無理由。且就調硯印刷局內物品僅如附
　　表鑑定定報告編號三之高速複印機五萬元、編號五之晒圖機四萬元、編號十一之
　　滾筒三色九千元、編號十三之樣品八萬二千元、編號十五之相機一萬二千元、編
　　號十六之影印機五萬一千元，舉證證明為真實。其餘部分難信為真實。3.調硯印
　　刷局為中古印刷機及小型經營，無法有效經營，乙○○自八十七年四月至今已有
　　六年均未復業，即可知無意再經營原老舊之印刷業，乙○○既無復業之計劃，即
　　無所失利益存在。上訴聲明：1.原判決不利於上訴人部分廢棄。2.前開廢棄部分
　　被上訴人在第一審之訴及假執行之聲請均駁回。答辯聲明：1.上訴駁回。2.如受
　　不利判決，顠供擔保請准免為假執行之宣告。
三、被上訴人庚○○答辯意旨略以：失火之房屋為宗族公同共有，並非庚○○單獨所
　　有。庚○○既未居住該失火房屋，自無使用不當可言。該房屋係由己○○居住並
　　充印刷廠使用。答辯聲明：1.上訴人之訴及假執行之聲請均駁回。2.如受不利判
　　決願供擔保准免假執行。
四、本件乙○○主張己○○所經營之大洋印刷行於八十七年四月二十七日發生火災，
　　致延燒乙○○所有前開調硯印刷局之事實，為己○○所不爭執，並有南投縣警察
　　局埔里分局消防隊火災原因調查報告書附本院八十九年度上易字第二九九七號被
　　告己○○公共危險案偵查卷可稽，堪可信為真實。雖己○○爭執失火之大洋印刷
　　行門牌號碼為「埔里鎮○○路一八七號」並提出南投縣稅損稽徵處埔里分處函及
　　營業稅繳款書等為證（見本院卷(一)第一三七～一四三頁），惟大洋印刷行所在基
　　地為「埔里鎮○○段四六二－一一、四六二－一二地號」則為兩造不爭執之事實
　　（見本院卷(五)第九六、一二○頁）。故不論己○○所營大洋印刷行門牌號碼為南
　　投縣消防局所指埔里鎮○○街八○、八二號或為乙○○所指埔里鎮○○街八二號
　　或己○○所指埔里鎮○○路一八七號。惟均指埔里鎮○○段四六二－一一、四六
　　二－一二地號上大洋印刷行同一建物，合先敘明。次查就本件火災發生原因，依
　　據刑事卷所附南投縣消防局火災原因調查報告書關於起火原因研判敘明：「依現
　　場勘查紀錄．．．研判發火源係以北平街八十號前半段靠八十二號土地公神位處
　　上方電源線發現電線短路痕跡，故研判起火原因認係以電源線短路引火成災之可
　　能性較大。惟北平街八十號鐵捲門、鋁門均未關，是否有閒雜人員進入遺留火種
　　引火成災亦應加以考慮。」等語（見本院八十九年上易字第二九九七號刑案偵查
　　卷第七頁），證人即南投縣消防局火災調查課課長鄧哲游於偵查中證稱：「鑑定
　　發生地點是埔里鎮○○街八十號，起火原因研判可能是電線短路及是否有人玩火
　　引起」等語（見同上刑案他字第一二三號偵查卷第五十二頁），其於刑案原審亦
　　證稱：「因起火點研判的位置是在八十號前半段接近八十二號鐵櫃上方的土地公
　　神位處某一高度有發現線路有短路的痕跡，在地檢訊問時我有陳述因其鐵門沒有
　　關，所以前面是用轎車擋住，鐵門沒關是否有閒雜人員進入遺留火種，就這部分
　　請埔里分局繼續偵查，因為我們也不排除」等語（見刑案原審卷第一○五頁），
　　惟遍查刑案全卷證據資料，並無閒雜人員進入大洋印刷廠遺留火種，致引起火災
　　之證據，可見火災原因乃己○○經營之大洋印刷廠電線短路所致」。雖上開南投
　　縣警察局火災原因調查報告書內指出大洋印刷行之總開關箱內匣刀開關保險絲有
　　一條更換為銅線不合規定，然查坐落南投縣埔里鎮○○街八十號之供電相別代號
　　為Ｄ，其供電方式為單相三線一一○＼二二○伏，此有台灣電力公司南投區營業
　　處八十九年七月二十日（八九）投區電檢發字第八九○七－三五五三號函在卷可
　　參（見刑案原審卷第五十四頁），而依台灣電力公司屋內線裝置規則第二十八條
　　第二項第三款、第二十七條第六項規定：「二二○伏額定冷氣機、電灶、乾衣機
　　，其電源如由單相三線一一○＼二二○伏之專用分路供應，電路之中性線（被接
　　地之一線）得作為地線，以供接地，接地線以使用銅線為原則」。故大洋印刷行
　　總開關內之匣刀開關有一條使用銅線，並不違反規定，然而火災現場之電源開關
　　既有電路短路痕跡，仍無解於火災起火原因係因被告經營之大洋印刷行電路短路
　　所致。查本件火災發生時間為凌晨二時五十分左右，此有火災出勤觀察紀錄附於
　　上開火災原因調查報告書內可查，雖無證據顯示己○○於起火當時在場，惟己○
　　○既借用其胞兄庚○○之木造平房，經營大洋印刷行，原應注意該屋已陳舊，應
　　注意用電、消防之安全以防止火災之發生，而依當時情形又非不能注意，竟能注
　　意而疏不注意用電安全，致電線短路而引起火災，自應負失火責任。己○○被訴
　　公共危險案件復經本院刑庭判處其失火燒燬現供人使用住宅，拘役四十日確定，
　　有調閱之本院八十九年度上易字第二九九號卷足稽。故乙○○主張己○○就其因
　　本件失火所生所先損失負侵權行為之損害賠償責任，自屬有據。
五、按因故意或過失不法侵害他人之權利者，負損害賠償責任，民法第一百八十四條
　　前定有明文。本件火災之發生，係因己○○過失行為所致，業如前述，己○○既
　　因過失不法侵害乙○○之權利，自應負損害賠償責任，茲就乙○○請求之金額，
　　分別審酌如下：
　　(一)房屋部分：
　　　查南投縣埔里鎮○○街一七九號房屋，係乙○○所有，有其提出之建築改良物
　　　登記簿謄本在卷可證，堪認為真實。乙○○主張上開房屋因火災已全部被燒燬
　　　，爰以其修復所需費用，作為估算其房屋之損害賠償數額。（於原審請求修復
　　　費用為三十六萬五千八百二十元，於本院擴張為五十一萬八千八百二十三元，
　　　依民事訴訟法第四百四十六條第一項、第二百五十五條第一項第三款規定，應
　　　准予擴張）按物被毀損時，被害人乙○○得依民法第一百九十六條請求賠償外
　　　，並不排除民法第二百十三條至第二百十五條之適用。故依民法第一百九十六
　　　條請求賠償物被毀損所減少之價額，得以修復費用為估定之標準，但以必要者
　　　為限（例如修理財產以新品換藥品，應予折舊），最高法院七十七年度第九次
　　　民事庭會議決議(一)可資參照。經本院委請台灣省建築師公會鑑定結果認：鑑定
　　　標的物八十七年四月二十七日火災發生後整體結構安全初判，為極度嚴重受損
　　　已無使用價值，應重新修建始有用使用價值，該建物依現場量測繪製圖說估算
　　　修復需五十六萬二千一百零五元。（見外放台灣省建築師公會鑑定報告書）。
　　　又該建物為八十年十一月興建，至八十七年四月二十七日火災發生時已使用六
　　　年五月，依南投縣各類房屋耐用年數及折舊率標準表所列，該鑑定標的物折舊
　　　率為1.2% ×(6＋5/12)＝7.7%，折舊後現值為562,102元 ×(1－7.7%)＝518,8
　　　23元，（見本院卷(三)第六○、六一頁）故乙○○主張其修復費用為五十一萬八
　　　千八百二十三元尚屬有據。己○○主張應以該建物於八十年十一月間取得使用
　　　執照所載：價值二十四萬二千元，依行政院公布之固定資產耐用年數表及固定
　　　資折舊率表，以系爭建物耐用年數十五年，採定率遞減法，認系爭建物於火災
　　　發生價值為一十五萬九千六百二十七元，而僅得請求此金額；惟八十年十一月
　　　興建時與火災發生時之八十七年四月無論人工、材料等各項經濟條件均有變動
　　　，故以使用執照所載造價為計算標準已有未合。再行政院所頒布之固定資產耐
　　　用年數表及固定資產折舊率乃供公家機關會計報表使用，實務上應以本案發生
　　　地南投縣各類房屋耐用年數及折舊率標準表所列較符民情。己○○認乙○○房
　　　屋損失僅一十五萬九千六百二十七元尚難採信。
　　(二)調硯印刷局內財物：
　　　系爭調硯印刷局雖以乙○○之子戊○○（八十七年八月二十六日改名為陳逸杰
　　　）之名申請營業登記，惟自始即由乙○○出資經營，該印刷局內所有財物均屬
　　　乙○○所有之事實，業據證人陳逸杰於本院詎述屬實（見本院卷(四)第三頁）。
　　　又中古機車乙台。雖以乙○○之媳婦甲○○名義登記，實際上係乙○○所有之
　　　事實，亦據證甲○○證述明確（見同上卷第三、四頁）。按營業登記，僅係商
　　　業行政管理方便之商業行政措施；機車行車執照亦係監理業務之行政措施，均
　　　非商號所有財物及機車所有權得喪之要件。況且火災發生後亦均由乙○○以被
　　　害人身分向己○○、庚○○索賠，己○○亦以乙○○為受害人聲請調解，有聲
　　　請調解書影本、丁○○證明書影本在卷可稽（見原審卷第十四、十五頁），復
　　　據丁○○證述在卷（原本院卷(四)一八八、一八九頁）。益證陳逸杰、甲○○所
　　　證為可採信。因而乙○○自得以所有人身分對調硯印刷局內財物等損失請求賠
　　　償。
　　　查乙○○主張置於調硯印刷局財物於此次火災中被燒燬其中鑑定表編號5.晒圖
　　　機四萬元。編號11.滾筒三色九千元、編號13.樣品櫥八萬二千元、編號15.相機一
　　　萬二千元、編號16.影印機五萬一千元為己○○所不爭執（見本院於(五)第四○頁
　　　），並經證人劉慎清、李進長、丙○○、許明源、劉坤峰結證綦詳，此部分自
　　　應准許。編號２快速印刷機、編號４大型照相機、編號６製鋁版確為此次火災
　　　所燒燬，此有照片可稽（見外放鑑定報告書），並經鑑定人政揚不動產鑑定有
　　　限公司派員經現場勘估屬實，有該公司函在卷可證（見本院卷(四)第二二六、二
　　　二七頁），故編號２快速印刷機十一萬元、編號４大型照相機十五萬元、編號
　　　６製鋁版機十萬元部分亦應准許。編號３高速複印機其中五萬元部分為己○○
　　　所不爭執（見本院卷(五)第四○頁），而出賣人長文事務機器有限公司出具之報
　　　價單亦推估為五萬元（見鑑定研究報告書附件三－三），鑑定人推定價值八萬
　　　七千元尚屬過高，故其中五萬元部分應予准許，超過部分則應駁回。機車一輛
　　　除有照片附鑑定研究報告外，並經證人甲○○證述屬實（見本院卷(四)第三、四
　　　頁）。則鑑定研究報告所推定之二萬四千元亦應准許。編號窗簾布除有照片
　　　附鑑定研究報告外，並經證人許啟仁證述係其賣乙○○無訛（見本院卷(四)第一
　　　八九頁）。雖己○○爭執：那是家庭用布料，不是宣傳布料，所以應該是許啟
　　　仁寄放云云。按系爭布料乙○○始終主張為其所有，核與證人許啟仁所證相符
　　　，姑不論該等布料作何用途，既在現場為火災燒燬，己○○即應負責賠償。系
　　　爭布料原價四十六萬九千元，鑑定人推估現存價值為三十七萬五千元，應予准
　　　許，超過部分則應駁回。編號15.籤書五萬張亦經證人瑞成書局負責人許鑽源結
　　　證在卷（見本院卷(四)第一至五頁），經鑑定人推估為六千元，亦應准許。編號
　　　、帳簿等經證人辛○○○○○○○○郭添福結證在卷（同上卷同頁），經
　　　鑑定人分別推估為六百元、一千五百元，亦應准許。編號花等雖亦經證人郭
　　　添福結證確有此等物品，惟桌曆部分，郭添福進一步證稱：該等桌曆應已於火
　　　災發生前之八十六年底賣完（同上筆錄），故扣除桌曆二千元部分，折舊後應
　　　第八百四十元，應予准許，超過部分應駁回。另現場經燒燬之道林紙業約四六
　　　版、總計現值約四萬二千七百五十元，除經證人廖文楷出具證明書外，並據其
　　　到庭結證在卷（見鑑定報告書附件三～八八、本院卷(四)第一三五頁），此部分
　　　亦應准許。綜上乙○○主張調硯印刷局內財物己○○應賠償部分：40,000元+9
　　　,000元+82,000元+12,000元+51,000元+110,000元+150,000元+100,000元+50,0
　　　00元+24,000元+375,000元+6,000元+600元+1,500元+840元+42,750元=1,054,6
　　　90元，應予准許。至於其餘部分乙○○或未舉出證人證明確有所主張之物品放
　　　置在調硯印刷局內，或雖舉證人證明曾購入該等物品，惟據證人李進長證稱：
　　　八十五年發票的油票應該已用完云云（同上卷第四頁），證人溫文福證稱：我
　　　賣給調硯的有名片、紙張、訃聞等，大部分東西在一、二個月內他們就賣完了
　　　云云，證人阮謙仲證稱：我賣給調硯名片、帖子等，他們一、二個月就賣完了
　　　云云（同上卷第一三四頁）而此部分乙○○此部分竟提出八四、八五、八六年
　　　間之憑證，自難以此等單據證明有此等貨品放置於調硯印刷局內發生損失，因
　　　而超逾上開准許部分，應予駁回。
　　(三)營業損失部分：
　　　乙○○主張調硯印刷局自火災發生後迄未重建而停止營業中之事實，為己○○
　　　所不爭執，堪可信為真實。查調硯印刷局確因己○○之過失致停業，而己○○
　　　迄今復未賠償致無從復業，己○○自應賠償調硯印刷局因此所生營業損失。乙
　　　○○雖主張其每日營業損失為二千五百元，並舉出證人曾慶州及南投縣印刷商
　　　業同業公會證明書欲實其說，惟證人曾慶州證稱：「（如何計算出二千五百元
　　　利潤沒有直接憑證。」（本院卷(四)第一三六頁）是其所證尚乏依據。南投縣印
　　　刷商業同業公會就本院函詢該二千五百元為淨利或毛利，則函稱：「證明書所
　　　載內容，是指已扣除成本費用之淨所得額，或尚未扣除成本費用之毛收得額，
　　　應依調硯印刷局整年度營業所得換算印刷成本計算之。」（見本院卷(三)第一○
　　　七頁）。該證明書亦不足為每日營業損失之依據。茲據乙○○提出財政部台灣
　　　省中區國稅局埔里稽徵所函稱：「．．．核定（調硯印刷局）每月銷售額為九
　　　三、六○○元．．．」（見同上卷第一一六頁），則每日銷售額為三、一二○
　　　元，依財政部所頒九十、九十一年度營利事業，各業所得額暨同業利潤標準所
　　　載印刷業淨利率為９％，（見同上卷第一三八頁）則調硯印刷局每日營業損失
　　　應為二八一元（元以下四捨五入）。依兩造合意每月以二十五日計算（見本院
　　　卷(五)第九六頁），則每月營業損失七、○二五元，每年為八四、二五○元，自
　　　八十七年四月二十七年至八十九年四月二十七日止應為84,250元×2＋281元＝
　　　168,781元，自八十九年四月二十六日起至賠償損失日止，按每月七、○二五
　　　元計算。乙○○在此範圍內之請求應予准許，逾此部分則無理由，應駁回。
六、綜上所述，乙○○基於侵權行為法律關係請求己○○賠償房屋損失應予准許部分
　　為五一八‧八二三元，調硯印刷局內財物損失部分為一、○五四、六九○元，兩
　　者合計為一、五七三、五一三元，惟上開金額係火災發生時八十七年四月二十七
　　日之價格，當時物價指數為一○○‧六％，八十八年十二月三十一日起訴時物價
　　指數為九九‧七％，因此乙○○得於起訴時請求己○○賠償此部分金額為1,573,
　　513元÷100.6%×99.7%=1,559,436元。從而乙○○請求己○○給付其一、七二八
　　、二一七元（1,559,436元＋168,781元），及其中一五九、六二七元部分自八十
　　九年一月十四日起，其餘一、五六八、五九○元部分自八十九年四月二十八日起
　　，均至清償日止，按年息百分之五計算之利息。並自八十九年四月二十八日起至
　　賠償損失日止，按每月七、○二五元計算之營業損害，為有理由，應予准許。逾
　　此請求，為無理由。原審僅判令己○○給付乙○○一五九、六二七元，及自八十
　　九年一月十四日起至清償日止，按週年利率百分之五計算之利息。故己○○應再
　　給付乙○○一、五六八、五九○元，及自八十九年四月二十八日起至清償日止，
　　按週年利率百分之五計算之利息。並自八十九年四月二十八日起至賠償損失日止
　　，按每月七、○二五元計算之營業損失。乙○○據此上訴為有理由，應將原判決
　　此部分廢棄，改判如主文第二項所示，並依聲請附條件之准、免假執行之宣告。
    乙○○請求不應准許部分，原判決為其敗訴判決，並駁回其假執行之聲請，經核
　　於法並無不合，乙○○上訴意旨求予廢棄改判，為無理由，應予駁回。另己○○
　　就原審為其敗訴判決之上訴請求廢棄改判，亦無理由，併予駁回。
七、乙○○復主張：其與庚○○、己○○之父親陳清麒、陳玉河三兄弟，共同向訴外
　　人守城木材股份有限公司購買七筆土地及地上房屋，包括南投縣埔里鎮○○街八
　　○、八二號房屋，嗣七十四年九月十二日陳清麒亡故，前揭不動產由庚○○、己
　　○○及訴外人陳瑞熙繼承。迨七十九年十二月二十八日兩造及訴外人陳玉河、陳
　　瑞熙等共有人簽訂土地分割協議書，其中門牌南投縣埔里鎮○○街八○及八二號
　　木屋之基地，即南投縣埔里鎮○○段第四六二－一二地號及第四六二－一一地號
　　土地，均分歸庚○○所有。按分割協議書第一條約定：「右記土地全部地上物應
　　於八十年十二月三十一日以前無條件拆除之。」前開房屋之基地均分歸庚○○所
　　有，惟伊竟不依約拆除，而將前開兩棟陳舊木造危險復無動力設備之房屋借予己
　　○○經營大洋印刷廠，己○○復未向主管機關申請在該房屋經營印刷廠，違規使
　　用致生火災，並延燒伊房屋，造成嚴重損害。且庚○○曾於八十七年四月三十日
　　上午十時許邀同其堂弟丁○○前來伊住處商談賠償事宜，惟迄今仍未成立和解，
　　是庚○○顯有過失，自應負連帶損害賠償之責云云。庚○○則否認其為系爭南投
　　縣埔里鎮○○街八十號及八十二號房屋為其所有，且其亦未居住在上開房屋內，
　　又依兩造與訴外人陳玉河及陳瑞熙所定土地分割協議，就房屋部分並未協議，其
　　既非該屋所有人，亦無將該房屋出借予己○○使用之事實，因此其就該房屋即無
　　使用、管理之權，自不負本件火災之責任等語。經查庚○○於上開刑案，一審固
　　不諱言：「我將房子（指起火之大洋印刷廠建物）借予己○○使用。」（見原審
　　卷第二七頁），惟本件起火原因乃大洋印刷廠，電源短路所致，已如上述。而大
　　洋印刷廠乃己○○所經營，並由己○○具名以南投縣埔里鎮○○路一八七號建物
　　向電力公司申請營業用電，除為己○○所自認外，並有營業稅繳款書、南投縣政
　　府函、用電戶基本資料均影本在卷可稽（見本院卷(一)第一四二、一四三、一五八
　　頁）。查上開申請用電之己○○所有東榮路一八七號建物所在基地為埔里鎮○○
　　段四五九、四六二－五、四六二－七地號，有建物登記簿謄本可稽（見本院卷(四)
　　第一三六頁），並非本案發生火災之同段四六二－一一、四六二－一二地號上同
　　鎮○○街八二號木造房屋。足見本案火災之發生乃己○○先以所有東榮路一八七
　　號建物申請用電，擅接電源至庚○○借己○○使用之同鎮○○街八二號木造房屋
　　經營大洋印刷廠。因己○○用電不當導致電源短路所致，庚○○既未申請用電，
　　亦未用電，自無因用電過失導致火災之行為難認其應對該次火災負過失責任。台
　　灣南投地方法院檢察署、台灣高等法院台中分院檢察署亦認庚○○並未涉犯失火
　　罪犯行，有不起訴處分書，駁回再議處分書均影本在卷可參（見原審卷第六五～
　　六七頁）。原審認乙○○請求庚○○應同負侵權行為損害賠償責任，為無理由，
　　駁回乙○○之請求，核無違誤，乙○○上訴意旨仍執陳詞，應予駁回。其假執行
　　之聲請亦失所附麗，併予駁回。
八、本件事證已臻明確，兩造其餘攻擊防禦方法及所提證據，與本判決結果並無影響
　　，爰不一一論述，併此敘明。
據上論結，本件乙○○上訴，一部有理由，一部無理由，己○○上訴無理由，依民事
訴訟法第四百四十九條第一項、第四百五十條、第四百六十三條、第七十八條、第七
十九條、第三百九十條第二項、第三百九十二條第二、三項判決如主文。
中　　　華　　　民　　　國　　九十三　　年　　　七　　　月　　二十八　　日
~B1民事第六庭審判長法　官　吳火川
~B2　　　　　　　　法　官　饒鴻鵬
~B3　　　　　　　　法　官　陳繼先
右為正本係照原本作成。
乙○○、己○○得上訴。
如對本判決上訴，須於收受判決送達後二十日內向本院提出上訴書狀，其未表明上訴
理由者，應於提出上訴後二十日內向本院提出上訴理由書(須按他造人數附具繕本)。
上訴時應提出委任律師為訴訟代理人之委任狀。具有民事訴訟法第四百六十六條之一
第一項但書或第二項之情形為訴訟代理人者，另應附具律師及格證書及釋明委任人與
受任人有該條項所定關係之釋明文書影本。
~B　　　　　　　　書記官　郭文華
中　　　華　　　民　　　國　　九十三　　年　　　八　　　月　　　二　　　日
                                                                        Ｂ
